【裁判字號】    99,訴,1387
【裁判日期】    990826
【裁判案由】    確認股東權不存在等
【裁判全文】
臺灣臺北地方法院民事判決              99年度訴字第1387號
原      告  甲○○
訴訟代理人  毛仁全律師
被      告  緗通實業有限公司
特別代理人  乙○○
上列當事人間請求確認委任關係不存在等事件，本院於中華民國
99年8 月17日言詞辯論終結，判決如下：
    主      文
確認原告與被告間之股東關係不存在。
確認原告與被告間之清算人委任關係不存在。
訴訟費用新臺幣肆萬柒仟零拾伍元由被告負擔。
    事實及理由
一、原告起訴主張：原告之弟林合陸於民國93年11月3 日因癌症
    死亡，原告為其繼承人，嗣原告接獲法務部行政執行署臺北
    行政執行處命令，以原告為被告公司之清算人，因被告公司
    尚積欠營所稅或罰款計新臺幣（下同）446 萬7955元（利息
    另計），命原告清查繳納或提出被告公司之資產負債表、損
    益表及財產目錄，並具時陳報財產狀況。惟查林合陸並未投
    資被告公司擔任股東及董事，且因罹患肝癌經手術治療休養
    ，亦無力經營公司，被告公司登記林合陸出資30萬元，顯非
    事實，又林合陸於死亡後始於93年11月5 日遭變更登記為被
    告公司之董事，足見林合陸係遭人冒名登記為被告公司之股
    東及董事，應不生效力，是原告本於繼承關係而成為被告公
    司之股東及董事之基礎即不存在。因被告公司已經廢止登記
    ，原告因此成為稅捐機關追徵被告公司所欠稅款之對象，並
    負有清算人責任，原告權益已受有侵害，為此提起本訴等情
    。並聲明：如主文第1 、2 項所示。
二、被告則以：被告之特別代理人表示伊不知道林合陸有無在被
    告公司擔任股東或董事，亦不知道林合陸是否被冒名等語置
    辯，並聲明：原告之訴駁回。
三、按確認之訴，倘當事人一方因法律關係之存在與否不明確，
    致其在私法上之地位有受侵害之危險，而此危險得以確認判
    決除去者，依法均得提起，此觀民事訴訟法第247 條規定甚
    明。又確認法律關係成立或不成立之訴，固以確認現在之法
    律關係為限，但過去不成立之法律關係，延至目前仍繼續不
    存在時，仍不失為現在之法律關係。如對於該法律關係存在
    與否，有即受確認判決之法律上利益者，自非不得對之確認
    之訴。經查，本件依被告公司93年11月5 日變更登記表所示
    ，林合陸係被告公司之惟一股東及董事（見本院卷第11、12
    頁），而原告為林合陸之惟一繼承人，因被告公司已於95年
    11月24日廢止登記（見本院卷第18頁），原告因繼承而成為
    被告公司之法定清算人。原告主張林合陸並非被告公司之股
    東及董事，原告自無依繼承關係成為被告股東及清算人之基
    礎，其與被告間之股東關係及清算人委任關係即不存在，則
    原告與被告間之股東關係及董事委任法律關係之存否即屬不
    明確，原告自得依民事訴訟法第247 條規定，提起本件確認
    之訴。
四、經查，依本院調閱被告公司登記卷所示：被告公司原名澤旺
    實業有限公司，於90年4 月24日設立登記時股東鄭正義出資
    100 萬元、蔡德立出資50萬元、林春光出資50萬元、王清田
    出資50萬元、王健宇出資50萬元；於91年9 月2 日變更登記
    ，上開300 萬元出資額由鄭正禮承受，並由鄭正禮擔任董事
    ；於91年11月5 日變更登記，更名為現名，鄭正禮出資額30
    0 萬元由鄭正義承受，並由鄭正義擔任董事；於91年12月10
    日變更登記，鄭正義將出資280 萬元由林合陸、蔡德平各承
    受140 萬元，林合陸並出具91年12月6 日股東同意書；於92
    年5 月1 日變更登記，林合陸、蔡德平出資額各140 萬元均
    由林朝貴承受，林合陸出具92年4 月24日股東同意書；於93
    年5 月3 日變更登記，被告遷址臺北市○○路20號7 樓之5
    ；於93年6 月25日變更登記，林朝貴出資額270 萬元由乙○
    ○承受，林朝貴出資額10萬元及鄭正義出資額20萬元由林合
    陸承受，並由乙○○擔任董事，林合陸出具93年6 月10日股
    東同意書；於93年11月5 日變更登記，乙○○出資額270 萬
    元由林合陸承受，並由林合陸擔任董事，林合陸出具93年10
    月18日股東同意書。惟原告就上開林合陸出具91年12月6 日
    股東同意書、92年4 月24日股東同意書、93年6 月10日股東
    同意書、93年10月18日股東同意書（見本院卷第64-67 、69
    頁）均否認其簽名及用印為真正，且觀其上林合陸簽名字跡
    俱不相同，已難認林合陸確有擔任被告公司股東。再者，林
    合陸因疑似肝膿瘍引起之敗血症於93年11月3 日死亡，亦有
    其死亡證明書在卷可稽（見本院卷第6 頁），林合陸自不可
    能於93年11月5 日擔任被告公司董事。參諸林合陸90及91年
    度並無所得稅申報資料，92年度則僅有誠宣保險代理人有限
    公司薪資所得256,900 元，此有財政部臺北市國稅局士林稽
    所98年12月16日財北士林綜所一字第0980209654號函檢附林
    合陸92年綜合所得稅結算申報書足佐。綜上足認原告主張林
    合陸並未擔任被告公司股東及董事，應為可信，林合陸既非
    被告公司之股東及董事，原告即無從本於繼承之法律關係成
    為被告公司之股東及法定清算人，洵堪認定。
五、從而，原告訴請確認與被告間之股東關係及清算人之委任關
    係不存在，即無不合，應予准許。
據上論結，本件原告之訴為有理由，依民事訴訟法第78條，判決
如主文。
中    華    民    國    99    年    8     月    26    日
                  民事第六庭    法  官  劉又菁
以上為正本係照原本作成。
如對本判決上訴，須於判決送達後20日內向本院提出上訴狀。
中    華    民    國    98    年    8     月    26    日
                                書記官  羅振仁

司法院資訊處製作；財團法人民間司法改革基金會備份。
